臺灣臺中地方法院民事判決
110年度中簡字第3419號
原      告  國益大樓管理委員會

法定代理人  洪正衛  

訴訟代理人  劉修成  
被      告  胡錫賢  


訴訟代理人  胡玲玲  
            楊菁菁  
上列當事人間給付管理費事件，本院於民國111年4月29日言詞辯
論終結，判決如下：
    主    文
一、被告應給付原告新臺幣139,524元，及民國110年12月25日起
    至清償日止，按週年利率百分之10計算之利息。
二、原告其餘之訴駁回。
三、訴訟費用由被告負擔十分之九，餘由原告負擔。
四、本判決第一項得假執行；但被告以新臺幣139,524元為原告
    欲供擔保後，得免為假執行。
    事實及理由
壹、程序事項
    本件原告聲請支付命令時原聲明為「被告應給付原告新臺幣
    （下同）93,188元；及自本件支付令命送達之翌日起至清償
    日止，按週年利率10%計算之利息」（見司促卷第5頁）。嗣
    最終變更聲明為「被告應給付原告148,924元，及自變更狀
    繕本送達翌日即民國110年12月25日起至清償日止，按週年
    利率10%計算之利息」（見本院卷第152、193頁），核屬擴
    張應受判決事項之聲明，依民事訴訟法第255條第1項第3款
    規定，應予准許。 
貳、實體事項
一、原告主張：
  ㈠原告為國益大樓（下稱系爭大樓）之管理委員會，被告為門
    牌地址臺中市○區○○○路000號2樓之1（下稱系爭房屋）之區
    分所有權人，各該住戶繳付管理費之標準為每坪新臺幣（下
    同）60元/月。被告房屋（含公設）105.7坪，每月應缴之管
    理費為6,342元，被告自109年3月起至110年12月止共22個月
    ，共計139,524元之管理費未繳。又依系爭大樓住戶規約第1
    0條第5項約定，相關催收程序費用存證信函800元、支付命
    令聲請3,600元、起訴狀費5,000元，應由被告負擔。故原告
    依公寓大廈管理條例第21條及系爭大樓規約第10條第5項提
    起本訴。
　㈡原告係在109年3月31日才成立，若非現在公共設施之維護費
    用，原告無權同意支付。被告所提之支付電梯維修費之發票
    均是99年至104年間，該電梯之維修費被告有向其他住戶收
    取管理費，且該電梯僅維修1、2、3、8樓部分，非12層樓全
    體區分所有權人使用之樓層。被告所提出之修馬桶不通26,3
    63元、維修工資7,800元、燈具39,960元發票，均是被告區
    分所有建物內部修繕，與公共設施無關，被告亦無通報管委
    會知悉，不同意抵銷。
　㈢並聲明：⒈被告應給付原告148,924元，並自110年12月25日起
    至清償日止，按年息百分之10計算之利息。⒉原告願供擔保
    ，請准宣告假執行。
二、被告抗辯：
　㈠被告於109年3月1日起至110年12月31日止確實未繳納管理費
    。原告請求被告支付存證信函費用、支付命令、起訴狀繕本
    費用，並無法律依據、單據，為無理由。
　㈡被告於99年8月起至104年4月間代社區支出8,100元電梯維修
    費，電梯屬社區區分所有權人所共同使用之公共設施，應由
    社區區分所有權人共同負擔。又於110年1月因公共排糞管1
    樓堵塞回堵至2、3樓，造成被告屋內馬桶糞便溢出，臭氣沖
    天，被告遂支付馬桶不通維修費26,363元、工資7,800元，
    此部分亦屬社區區分所有權人所共同使用之公共設施。又社
    區公共設施地區即二樓轉三樓之燈具毀壞，原告無修繕更換
    ，被告遂自行先購買更換支付5,800元。上開費用自應可扣
    抵管理費等語。
　㈢並聲明：⒈原告之訴駁回。⒉被告願供擔保，請准免為假執行
    。
三、本院之判斷：
　㈠按區分所有權人或住戶積欠應繳納之公共基金或應分擔或其
    他應負擔之費用已逾2期或達相當金額，經定相當期間催告
    仍不給付者，管理負責人或管理委員會得訴請法院命其給付
    應繳之金額及遲延利息，公寓條例第21條定有明文。又系爭
    規約第10條第1、2、5項規定，區分所有權人應遵照區分所
    有權人會議之規定項管委會繳交管理費；各區分所有權人每
    月管理費每坪60元，按坪收取；區分所有權人若在規定之日
    期前未繳納應繳金額時，管理委員會得訴請法院命其給付應
    繳之金額及另外收取遲延利息，以未繳金額之年息10％計算
    ，亦有系爭規約可佐（本院卷第59頁）。經查：
　⒈原告主張被告為系爭房屋所有權人，為系爭大樓區分所有權
    人，其每月應繳之管理費為6,342元，自於109年3月1日起至
    110年12月31日止，共計積欠22個月之管理費共139,524元等
    事實，有系爭房屋之建物登記謄本、系爭規約可佐（見司促
    卷第13、21頁），復被告亦不爭執上開期間未支付管理費（
    見本院卷第153頁），此部分事實自堪認定。是原告依公寓
    大廈管理條例第21條規定、系爭規約第10條第1、2、5項規
    定，請求被告給付管理費139,524元，為有理由。
　⒉原告主張依系爭規約第10條第5項規定，請求被告支付委外撰
    擬寄送存證信函800元、支付命令聲請3,600元、起訴狀5,00
    0元等語，為被告所否認，抗辯並無任何單據憑證等語（見
    本院卷第145頁）。查：
    觀系爭規約第10條第5項固規定「區分所有權人若在規定之
    日期前未繳納應繳金額時，管理委員會得訴請法院命其給付
    應繳之金額及另外收取遲延利息，以未繳金額之年息百分之
    十計算，且相關催繳及訴訟程序費用，含委任律師費用或存
    證信函、出席調解、法院、撰寫書狀費用，均由該區分所有
    權人負擔。前開費用委外撰擬寄送存證信函每件800元、支
    付令命聲請每件3600元、請求給付管理費起訴狀每件5000元
    ……前開費用於訴訟中一併請求」（見司促卷第21頁）。惟原
    告並未提出任何單據，可佐證有支付委外撰擬寄送存證信函
    、支付命令、起訴狀之費用，則原告依前揭系爭規約請求被
    告上開委外撰擬存證信函、支付命令聲請狀、起訴狀費用，
    應屬無據。
  ㈡被告主張抵銷部分：
　⒈被告抗辯其自99年8月至104年間有支付系爭大樓管理電梯維
　　修費共81,000元，應扣抵管理費部分（見本院卷第105、109
    -110頁）：
　　查依被告所提出之信遠機電有限公司保養工作、電梯故障處
    理回條（見本院卷第114-119頁），可知被告所支付電梯維
    修費僅為1、2、3、8樓保養，並非社區全體區分所有權人所
    在之樓層。而依系爭規約第10條第1、2項規定，管理費係由
    各區分所有權人依照區分所有權人會議之決議分擔之。亦即
    ，區分所有權人依據公寓條例及住戶規約之約定，負有繳納
    管理費之義務，所繳納之管理費屬於全體區分所有權人共有
    ，管理委員會僅係受全體區分所有權人委任代行收取管理費
    或公共事務管理之責。再按二人互負債務，而其給付種類相
    同，並均屆清償期者，各得以其債務，與他方之債務，互為
    抵銷。但依債之性質不能抵銷或依當事人之特約不得抵銷者
    ，不在此限，民法第334條第1項亦有明文。被告所指電梯維
    修費並非社區全體區分所有權人所應負擔，顯非系爭大樓管
    理費使用之用途，自無從以此為抵銷之依據。
  ⒉被告抗辯於110年1月因公共排糞管1樓堵塞，支付馬桶不通維
    修費26,363元，此部分亦屬社區區分所有權人所共同使用之
    公共設施，應扣抵管理費部分（見本院卷第105頁）：
　　查據證人即修理馬桶之人賴泓義於本院審理時證稱：我在1
    年多前因系爭大樓二樓男廁、女廁的蹲式馬桶堵塞，淹上來
    而去修理，阻塞是因為公共管路，要把馬桶拆起來通公共管
    路，我把馬桶拿起來用機器去通，二樓以下的管路就通了，
    當時有開立發票支付給我的就是美語補習班，支付費用就是
    發票上面金額等語（見本院卷第182-183頁）。雖可知修理
    的部分屬系爭大樓公共管路。然參酌被告所提出之統一發票
    （見本院卷第126頁），可知支付上開通管路、修理馬桶阻
    塞費用為臺中市私立東亞美髮美容短期補習班。復被告並未
    舉證證明上開補習班即等於被告本人，是尚難認被告有為社
    區支付上開修復公共管路之費用。
  ⒊被告抗辯於110年2月，有支付二樓轉三樓之燈具5,800元應扣
    抵管理費部分（見本院卷第125、152頁），為原告所否認，
    並表示：無住戶陳報二樓公共梯廳之燈具損害之紀錄，經現
    場查看僅有門口有舊燈具等語（見本院卷第159頁）。查：
    依被告所提出之統一發票（見本院卷第125頁），僅可見臺
    中市私立東亞美髮美容短期補習班有支付燈具費用，但並無
    法得知燈具裝設位置。被告復未能舉證證明燈具是屬社區公
    共空間，是被告主張抵銷管理費，應屬無據。
  ㈢按給付有確定期限者，債務人自期限屆滿時起，負遲延責任
    。給付無確定期限者，債務人於債權人得請求給付時，經
    其催告而未為給付，自受催告時起，負遲延責任。其經債權
    人起訴而送達訴狀，或依督促程序送達支付命令，或為其他
    相類之行為者，與催告有同一之效力，民法第229條第1項、
    第2項定有明文。又遲延之債務，以支付金錢為標的者，債
    權人得請求依法定利率計算之遲延利息。但約定利率較高者
    ，仍從其約定利率；而應付利息之債務，其利率未約定，亦
    無法律可據者，週年利率為百分之5， 亦為同法第233第1項
    及第203條所明定。是原告依系爭規約第10條第5項規定，請
    求被告自變更狀送達之翌日即110年12月25日（見本院卷第1
    43頁之本院送達證書）起至清償日止，按週年利率百分之10
    計算之遲延利息，自無不合，應予准許。
四、綜上所述，原告依公寓大廈管理條例第21條規定、系爭規約
    第10條規定，請求被告應給付原告139,524元及110年12月25
    日起至清償日止，按週年利率百分之10計算之利息，為有理
    由，應予准許，原告超出該准許部分的請求，無理由，應駁
    回。
五、本判決原告勝訴部分，係適用簡易程序所為被告敗訴之判決
    ，依民事訴訟法第389條第1項第3款規定，應依職權宣告假
    執行。原告雖陳明願供擔保請准宣告假執行，然此屬促使法
    院依職權發動假執行之宣告，法院毋庸另為准駁之判決，附
    此敘明。又被告陳明願供擔保，聲請免為假執行（見本院卷
    第103頁），經核於法亦無不合，爰酌定相當之擔保金額准
    許之。
六、本件事證已臻明確，兩造其餘攻擊防禦方法核與判決結果不
    生影響，爰不一一論述，附此敘明。　
參、訴訟費用負擔之依據：民事訴訟法第79條規定。
中　　華　　民　　國　　111 　年　　6 　　月　　17　　日
                  臺灣臺中地方法院臺中簡易庭
                                  法  官  陳佩怡
以上為正本，係照原本作成。
如不服本判決，應於送達後二十日內，向本院提出上訴狀並表明
上訴理由，如於本判決宣示後送達前提起上訴者，應於判決送達
後二十日內補提上訴理由書（須附繕本）。如委任律師提起上訴
者，應一併繳納上訴審裁判費。
中　　華　　民　　國　　111 　年　　6 　　月　　17　　日
                                  書記官  許千士